臺灣基隆地方法院民事判決　　　　　　　 94年度訴字第137號
原　　　告　甲○○
訴訟代理人　乙○○
被　　　告　丙○○
上列當事人間因請求侵權行為損害賠償事件，本院於民國96年1
月15日言詞辯論終結，判決如下：
    主      文
被告應給付原告新臺幣壹拾伍萬零參佰元及自民國九十四年五月
二十六日起至清償日止，按年息百分之五計算之利息。
原告其餘之訴駁回。
本判決第一項得假執行，但被告如以新台幣壹拾伍萬零參佰元為
原告預供擔保，免為假執行。
訴訟費用由被告負擔四分之三，餘由原告負擔。
    事實及理由
一、原告起訴主張：
  (一)原告於民國 (同上) 92 年10月13日下午4時20分許，騎乘車
    號DIL-110號機車行經花蓮縣光復鄉○○路○段與建國路2段
    交岔路口，遭被告駕駛之車號HV-8943號自用小型客貨車撞
    擊，致原告向左方倒地且遭拖行10公尺，而受有胸腔肋骨、
    骨盆骨折、腰椎嚴重挫傷、頭部損傷與腦震盪等傷害。
  (二)原告因被告之侵權行為受有下列損失：(1)原告係家庭保母，
    因該車禍，造成3個月無法工作，本件車禍發生前原告每月
    保母費用為新臺幣 (下同)12,000元，3個月計有36,000元之
    薪資損失；(2)受傷期間醫生診斷至少需有人看護及休養1 個
    月，按臺北市住院病患家事服務業職業工會之收費標準，24
    小時班者為每日2,000元，原告需專人看護之時間共計為53
    日，雖原告委請擔任看護者為自己配偶，依法仍得向被告請
    求之，故請求106,000元之看護費；(3)醫療費用59,000 元；
    (4)慰撫金500,000元。又原告於本件車禍應負擔之過失責任
      為70％，得向被告請求之金額為210,300元，原告僅請求
      208,085元。
  (三)綜上所述，爰聲明：被告應給付原告208,085元，及自起訴
    狀繕本送達對造之翌日起至清償日止，按年息5％計算之利
    息。
  (四)對被告之抗辯之陳述略以：被告雖辯稱當被告發現原告時，
    原告車已至路中被告車前，被告幾乎無煞車的空間跟時間云
    云。惟按道路交通安全規則第九十三條第一項第二款規定，
    行經無號誌之交岔路口應減速慢行，作隨時停車之準備；第
    九十四條第三項規定，汽車行駛時，駕駛人應注意車前狀況
    ，並隨時採取必要之安全措施；再參照花蓮縣警察局鳳林分
    局之道路交通事故現場圖，原告之來車道路路口寬度為8.5
    公尺，被告之來車路口寬度為5.4公尺，其路口寬度視野被
    告較原告所見為佳，原告年紀已50有餘，騎乘機車之速度自
    不比一般青年，被告所辯顯為狡辯之詞，不足採信。此外，
    被告似已自承當時進入該路口時確無減速慢行並作隨時停車
    之準備，待發現原告之機車時已無法採取必要之反應措施，
    顯見被告之過失其並未注意車前狀況且採取必要之安全措施
    ，如有注意車前狀況及採取必要之安全措施或減速慢行，作
    隨時停車之準備，自不會造成事故之發生。
二、被告則辯稱：
  (一)被告於92年10月13日下午4點40分駕駛車號HV-8943號箱型車
    自花蓮縣光復鄉訪友後返家，因行車前一日為假日，故被告
    已有充分休息、精神意識良好，且當時晴空視線良好，被告
    以正常速度行進，至中正路與建國路口時處與原告騎乘之車
    號DIL-110號輕型機車發生擦撞，當時毫無反應機會。是原
    告起訴狀所稱有以下不實：
  1.原告傷勢尚非嚴重：依診斷證明顯示，原告雖有三處骨折，
    但事後醫療及復原情況良好，又被告與當初救護車至急診室
    時，原告經電腦掃瞄後，並無腦震盪現象。
  2.原告稱其低速通過路口實令人信服：當被告發現原告時，原
    告車已至路中、被告車前，被告幾乎無煞車的空間與時間，
    如原告低速行駛，無論被告車速快慢理應有足夠的時間反應
    ，現場應有煞車痕跡才是，但事實上幾無煞痕。
  3.台193線為一山路線道彎多路窄，路寬3至5公尺，大部無分
    向線，肇事路段有分向線，原為產業道路，肇事路口離被告
    車後300多公尺有彎，車前200公尺是與省道支線交接合為光
    豐路更需作90度的大轉彎，被告自無車速行使之可能。
  4.原告非遭被告拖行10公尺，應是被撞起而落於被告車前數公
    尺處，交通事故現場圖所示其車輛停放位置，乃被告為使交
    通順暢，於事故後將車輛自行前移所致。
  (二)禮讓幹道優先行進除為法律所規定外亦為行車一般常識，原
    告自亦應明白此理，雖鄉間車少，但原告應知未禮讓幹道車
    輛之後果，自應負起肇事責任，非能以幹道車應減速慢行來
    規避責任。
  (三)並聲明：1.原告之訴駁回。2.如受不利判決，願供擔保免為
    假執行。
三、經查，被告於92年10月13日16時許駕駛車牌號碼HV-8943號
    自用小客車沿花蓮縣光復鄉○○路由南往北方向行駛，行經
    建國路二段與中正路二段無號誌交叉路口處時，與原告騎乘
    沿中正路一段由西往東方向行駛之車牌號碼DI L-110號輕型
    機車發生碰撞，使原告因本件車禍受有骨盆骨折、左胸第7
    、8肋骨骨折、腰椎挫傷、頭部損傷等之傷害，原告因而支
    出醫藥費59,000元、看護費106,000元，並受有薪資損失
    36,000元之事實，有花蓮縣警察局道路交通事故證明書、花
    蓮縣警察局鳳林分局以94年9月9日鳳警交字第0940009404
    號函附之本件事故紀錄及相片、診斷證明書、醫療費單據等
    件為證，並為兩造所不爭執，應堪信為真實。
四、按因故意或過失，不法侵害他人之權利者，負損害賠償責任
    ；汽車、機車或其他非依軌道行駛之動力車輛，在使用中加
    損害於他人者，駕駛人應賠償因此所生之損害；不法侵害他
    人之身體或健康者，對於被害人因此喪失或減少勞動能力或
    增加生活上之需要時，應負損害賠償責任；不法侵害他人之
    身體、健康，被害人雖非財產上之損害，亦得請求賠償相當
    之金額；損害之發生或擴大，被害人與有過失者，法院得減
    輕賠償金額，或免除之，民法第184條第1項前段、民法第19
    1條之2前段、第193條第1項、第195條第1項前段、民法第21
    7條第1項分別定有明文。又按車輛行至無號誌或號誌故障而
    無交通警察指揮之交岔路口，支線道車應暫停讓幹線道車先
    行。未劃分幹、支線或同為幹線道或支線道者，轉彎車應暫
    停讓直行車先行；如同為直行車或轉彎車者，左方車應暫停
    讓右方車先行；行經彎道、坡路、狹路、狹橋、隧道、泥濘
    或積水道路、無號誌之交岔路口、道路修理地段或行近工廠
    、學校、醫院、車站、會堂、娛樂、展覽、競技等公共場所
    出、入口及其他人車擁擠處所，或因雨霧致視線不清或道路
    發生臨時障礙時，均應減速慢行，作隨時停車之準備；道路
    交通安全規則第102條第1項第2款、第93條第1項第2款定有
    明文。經查，本件被告所駕駛之車輛於花蓮縣光復鄉○○路
    、建國路口撞擊原告騎乘之機車後，停止於該路口東北角處
    ，被告之機車則停止於原告車輛前方2.72公尺接近道路中央
    處，其上游 (南端)遺有刮地痕8.9公尺，刮痕起點均在路口
    中心處，及被告於事發當時車速約為36.14公里等事實，有
    道路交通事故現場圖、本件事故相片及國立交通大學交大管
    運字第0950016362號函附國立交通大學行車事故鑑定意見書
    附卷可稽，而被告於進入前揭路口處前，若已為隨時停車之
    準備，以其車速，必不至於撞擊原告所騎乘機車後，仍無法
    及時剎停而造成8.9公尺之拖地痕跡，顯見被告於進入該無
    號誌交岔路口時，確無做任何隨時停車之準備，且依當時情
    形，亦無不能注意之情事，竟疏未注意，自有過失甚明。至
    被告雖辯稱交通事故現場圖所示其車輛停放位置，乃其為使
    交通順暢，於事故後移動兩造車輛云云，然衡諸常情，被告
    若欲移動被告機車以免妨礙交通，應將該車扶起推行至路旁
    ，斷無將機車拖行而生前揭刮地痕，且反將機車移置近道路
    中央處之可能，被告前揭所辯，顯不可採。又本件事發處為
    無號誌路口，原告係由西往東方向行駛，原告則係由南往北
    方向行駛等情，亦如前述，則原告行經無號誌管制交岔路口
    ，左方車未禮讓右方車先行，且依當時情形亦無不能注意之
    情事，就本件車禍之發生，亦有過失，台灣省花東區車輛行
    車事故鑑定委員會鑑定意見、台灣省車行車事故覆議鑑定委
    員會鑑定意見及國立交通大學行車事故鑑定意見均同此認定
    （見台灣省花東區車輛行車事故鑑定委員會以92年12月19日
    花鑑字第920797號函附之鑑定意見書、台灣省車行車事故覆
    議鑑定委員會以93年3月25日府覆議字第9320083號函附之鑑
    定意見書、國立交通大學以95年12月19日交大管運字第0950
    016362號函附之行車事故鑑定意見書）。本院斟酌兩造過失
    之程度、肇事情節等一切情狀，認被告就本件車禍之發生，
    應負30％之過失責任，原告則應負擔70％之過失責任。
五、茲就原告請求因本件車禍所受損害之金額，判斷如下：
  (一)醫藥費部分：原告主張因本件事故支出醫療費用59,000元等
    情，業據其提出醫療費用收據影本等件為證，並為被告所不
    爭執，原告請求被告賠償該部分之損害，核屬正當。
  (二)看護費用部分：原告主張其因本件車禍受有骨盆骨折、左胸
    第7、8肋骨骨折、腰椎挫傷、頭部損傷等傷害，受傷期間需
    人照料看護53日，每日費用2,000元，並因此支出看護費用
    106,000元之事實，有卷附財團法人台灣基督教門諾醫院94
    年11月2日基門醫文字第94-1130號函 (見本院卷一第101頁)
    附卷可稽，且為原告所不爭執，原告此部分請求，亦屬正當
    。
  (三)薪資損失部分：原告主張其為家庭保母，每月薪資12,000元
    ，受傷後3個月無法工作，共計損失36,000元之事實，亦為
    被告所不爭執，原告請求被告賠償此部分之損害，即屬正當
    。
  (四)慰撫金部分：原告因本件車禍身體受有前揭傷害乙情，業如
    前述，本院審酌原告現年56歲，國小畢業，事發前為家庭保
    母，每月薪資12,000元；被告為五專畢業，於貨運公司任職
    ，年收入約為350,000元，並斟酌原告受傷程度，認原告請
    求之精神慰撫金以300,000元為適當，其逾此部分請求則無
    理由，應予駁回。
六、綜上所述，本件原告所受之損害總計為501,000元，惟原告
    就本件損害之發生與有過失，既如前述，自應依民法第217
    條第1項之規定，酌減被告賠償之金額，依上述兩造過失責
    任之比例，被告應賠償原告150,300元【計算式：(59,000＋
    106,000＋36,000＋300,000＝501,000)元×30％＝150, 300
    元】。從而，原告依侵權行為損害賠償之法律關係，請求被
    告給付150,300元及自起訴狀繕本送達翌日之94年5月26日起
    至清償日止，按年息5％計算之利息，為有理由，應予准許
    。其逾此範圍之請求，為無理由，應予駁回。
七、本判決命被告給付之金額未逾50萬元，爰依民事訴訟法第
    389條第1項第5款規定，依職權宣告假執行；又被告陳明如
    受不利判決，願供擔保請准免為假執行，經核尚無不合，爰
    定相當擔保金額准許之。
八、據上論結，本件原告之訴為一部有理由，一部無理由，依民
    事訴訟法第79條、第389條第1項第5款、第392條第2項，判
    決如主文。
中　　華　　民　　國　　96　　年　　1　　月　　29　　日
                  民事庭法　官　姚貴美
以上正本係照原本作成。
對於本件判決如有不服，應於收受送達後20日內向本院提出上訴
書狀，敘述上訴之理由，上訴於臺灣高等法院，並按他造當事人
之人數附具繕本。
中　　華　　民　　國　　96　　年　　1　　月　　29　　日
                         書記官 江美琪
